臺灣屏東地方法院民事判決　　　　　　　99年度家訴字第50號
請　求　人即
被　　　告　陳炳輝
訴訟代理人　黃吉雄律師
相　對　人即
原　　　告　陳國男
訴訟代理人　孫志鴻律師
上列當事人間就本院98年度家訴字第36號請求分割共有物事件，
被告於和解成立後，請求繼續審判，本院於民國100 年3 月24日
言詞辯論終結，判決如下：
    主  文
請求駁回。
請求費用由請求人負擔。
        理    由
一、本件請求人即被告請求繼續審判意旨略以：兩造間請求分割
    共有物事件，前經本院以98年度家訴字第36號審理，並於民
    國99年7 月8 日成立訴訟上和解，惟經屏東縣東港地政事務
    所人員於民國99年9 月23日測量鑑界時，被告始發現原座落
    屏東縣林邊鄉○○段1091地號臨道路之面寬17.2公尺竟由原
    告取得，與當時測量員所稱自被告早先蓋建倉庫部分即臨路
    5 公尺範圍退讓由原告取得之意思完全不符，是被告當時和
    解成立之意思表示顯有錯誤，且知悉在後，爰於知悉後30日
    主張和解有撤銷之原因而請求繼續審判等語。
二、按當事人對於和解請求繼續審判，依民事訴訟法第380條第3
    項準用同法第500 第1 項及第2 項規定，應自和解成立之日
    起30日之不變期間內為之，如請求繼續審判之理由知悉在後
    者，該項期間自知悉時起算，最高法院70年台抗字第291 號
    判例可資參照。查本件請求人即被告主張其係於99年9 月23
    日測量鑑界時始知悉和解有得撤銷之原因，而於99年10月5
    日具狀請求繼續審判，有其提出之民事聲請狀上收狀章可憑
    ，是其請求繼續審判並未逾30日之不變期間，合先敘明。
三、按和解有無效或得撤銷之原因者，當事人得請求繼續審判，
    民事訴訟法第380 條第2 項固定有明文。惟所謂得撤銷之原
    因，倘因被詐欺或被脅迫而為意思表示，成立和解者，固然
    屬之；至於因錯誤而為意思表示成立之訴訟上和解，依民法
    第738 條之規定，原則上不得作為請求繼續審判之理由，但
    有下列情形之一者，仍得撤銷之：1 、和解所依據之文件，
    事後發現為偽造或變造，而和解當事人若知其為偽造或變造
    即不為和解者；2 、和解事件，經法院確定判決，而為當事
    人雙方或一方於和解當時所不知者；3 、當事人之一方，對
    於他方當事人之資格或對於重要之爭點有錯誤而為和解者。
四、經查，兩造間分割共有物事件於本院98年度家訴字第36號審
    理期間，迭經99年1 月18日、同年4 月7 日、同年6 月1 日
    3 次現場履勘測量，且於第3 次現場測量時，兩造均同意以
    第1 次測量時測得之乙案、丙案二者分割線之中間點為分割
    界線，因而測繪出和解方案，有本院99年6 月1 日勘驗測量
    筆錄附卷可憑，兩造並於99年7 月8 日就此達成和解，並記
    載和解筆錄，再交由兩造親閱無誤後簽名確認，亦有該和解
    筆錄在卷可證，證人即本件現場履測人員李帥慧亦到庭供證
    ：和解筆錄所載之複丈成果圖確係就乙案、丙案二者分割線
    之中間點，依兩造持分比例所測繪等語明確（本院卷第17頁
    ），足認兩造成立之和解內容確係兩造合意之方案，難認請
    求人即被告有何意思表示錯誤之情形。至請求人另謂其於第
    3 次現場履測時係受測量人員之誤導，方同意此方案云云，
    惟證人李帥慧復證稱：伊已沒有印象如何跟請求人說明等語
    （同上卷頁），尚難僅憑請求人片面陳述即認其有意思表示
    受誤導因而對重要爭點有錯誤之情形。此外，請求人復未陳
    明並舉證證明本件和解有何其他無效或得撤銷之事由，其請
    求繼續審判，揆諸前開法條規定與說明，自屬無據。
五、綜上所述，被告主張撤銷兩造於99年7 月8 日就系爭事件所
    為訟訴上和解，並請求繼續審判，為無理由，應予駁回。
六、據上論結，本件繼續審判之請求為無理由，依民事訴訟法第
    78條，判決如主文。
中    華    民    國   100    年    4     月    6     日
                        家事庭法  官  趙家光
以上正本係照原本作成。
如不服本判決，應於收受送達後20日內向本院提出上訴書狀，其
未表明上訴理由者，應於提出上訴後20日內向本院補提理由書狀
（均須按他造當事人之人數附繕本）；如委任律師提起上訴者，
應一併繳納上訴審裁判費。
中    華    民    國   100    年    4     月    6     日
                              書記官  簡慧瑛